【裁判字號】    88,上訴,1594
【裁判日期】    890509
【裁判案由】    偽造文書
【裁判全文】
臺灣高等法院刑事判決                  八十八年度上訴字第一五九四號
    上  訴  人  臺灣臺北地方法院檢察署檢察官
    被      告  丙○○
    選任辯護人  羅明通
                陳素雯
                賴以祥
右上訴人因被告偽造文書案件，不服臺灣台北地方法院八十六年度訴字第一０七六號
，中華民國八十八年二月二十三日第一審判決（起訴案號：臺灣台北地方法院檢察署
八十五年度偵字第二０八六三號）提起上訴，本院判決如左：
    主      文
原判決關於行使業務登載不實文書部分撤銷。
丙○○被訴行使業務登載不實文書部分發回台灣台北地方法院。
其他上訴駁回。
    理      由
壹、關於發回部分（即行使業務登載不實文書部分）：
    原判決就被告被訴行使業務登載不實文書部分為免訴之諭知，固非無見，惟查本
    案公訴意旨係以被告丙○○明知誼群實業有限公司（下稱誼群公司）並未向甲○○公司購貨，卻與莊騏萍基於共同之犯意，由丙○○提供誼群公司之資料，以供
    莊騏萍製作業務上不實之統一發票四張，日期分別為民國八十三年七月二十一日
    、八十三年八月三日、八十三年八月六日與八十三年八月十六日，品名分別為麥
    片、麥粉板與麥粉，金額分別為新台幣（下同）十六萬五千元、二十六萬三千二
    百元、二十六萬五千元與十八萬七千元，充作誼群公司向甲○○公司購貨之憑證
    ，足生損害於誼群公司，並由莊騏萍持至銀行憑以辦理票據貼現。認犯有刑法第
    二百十六條、第二百十五條之罪，而本院八十五年度上訴字第二六七號確定判決
    之事實為丙○○係信磐興業公司（下稱信磐公司）負責人，為納稅義務人，於民
    國八十三年八月間，自新加坡美商良友（星洲）私人有限公司（下稱良友公司）
    所進口之克寧奶粉一批單價為新加坡幣九十元，意圖逃漏稅，將良友公司簽發之
    發票上進口單價新加坡幣九十元，變造為新加坡幣七十二元，旋於八十三年九月
    一日委託不知情之福記報關行持向財政部基隆關稅局五堵分局填具進口報單辦理
    報運進口，致承辦公務員一時失察據其所報核課關稅，致逃漏新台幣二萬六千二
    百四十元之稅額，足以生損害於良友公司及關稅機關對貨物進口與關稅稽徵之管
    理及正確性，該確定判決並依稅捐稽徵法第四十一條，刑法第二百十六條、第二
    百十條、第二百十五條、第五十五條論罪科刑，並宣告沒收，原判決認被告係犯
    舊商業會計法第六十六條第一款以明知為不實之事項，而填製會計憑證罪，但前
    開確定判決並未適用舊商業會計法第六十六條第三款意圖不法之利益而變造會計
    憑證罪論科，且舊商業會計法第六十六條第一款與第三款之罪，其填製與變造之
    犯罪構成要件，似有不同，且被告何以係基於概括之犯意而為，自應詳加調查審
    認，原判決未予說明即遽認係連續犯，自有未合，檢察官上訴意旨，執此指摘原
    判決此部分不當，為有理由，應由本院將原判決此部分撤銷發回，另為適法之判
    決。
貳、關於上訴駁回部分（即行使偽造私文書部分）：
  一、公訴意旨略以：丙○○於民國八十三年間，另在其持有之吳通輝為發票人、票
      號ＡＢ0000000、面額四十一萬四千八百元、票期為八十三年九月三十
      日、台灣銀行板橋分行為付款人之支票背面上以信磐興業有限公司（以下簡稱
      信磐公司）為背書外，另又偽造甲○○國際有限公司（以下簡稱甲○○公司）
      之印文於支票背面充作背書，足生損害於甲○○公司，並交付中央信託局作為
      償還信磐公司對中央信託局所負之債務，因認被告丙○○犯有刑法第二百十六
      條、第二百十條之行使偽造私文書罪嫌云云。
  二、訊據被告丙○○堅決否認有行使偽造文書之犯行，辯稱伊為信磐公司之負責人
      ，與甲○○公司間素有交換支票之往來關係，以因應資金融通之需要，發票人
      吳通輝所簽發之支票係甲○○公司交付用以換票者，因係客票，依信磐公司與
      甲○○公司換票之慣例，如所交付是客票，須由對方先行背書，是本件支票後
      面之背書確係由甲○○公司所為，伊並無偽造背書之犯行等語。
  三、經查信磐公司與甲○○公司素有交換支票之往來關係，以為客戶交付較遠期之
      支票時，因應短期資金之需求，二公司換票時，倘所交付者是客票，均須先行
      背書後才交付，已據被告丙○○及同案被告莊騏萍供述甚明。本件吳通輝之支
      票係甲○○公司與信磐公司換票者，係由甲○○公司之負責人即被告乙○○同
      意，交由被告莊騏萍辦理者，已據被告乙○○於另案本院八十五年度上易字第
      一四四一號被告丙○○涉犯詐欺案件時供述甚明。則吳通輝簽發之支票既係甲○○公司交付與信磐公司以為換票用，依二公司之往來經驗，因屬客票，先由
      甲○○公司背書後，再交付予被告丙○○，應可認定，被告丙○○所辯應屬可
      採。至被告莊騏萍、乙○○嗣後又供稱係被告丙○○所偽造者，尚無可取。此
      外，又查無其他積極證據，足認被告確有偽造背書之情事，自屬不能證明被告
      此部分犯罪。
  四、原審以不能證明被告此部分犯罪，而為無罪之諭知，核無不合，檢察官上訴意
      旨未具理由，指摘原判決此部分不當，為無理由，應予駁回。
、據上論斷，應依刑事訴訟法第三百六十九條第一項、第三百六十四條、第三百六
    十八條判決如主文。
本案經檢察官林永義到庭執行職務。
中     華     民     國    八十九   年       五       月       九       日
                             臺灣高等法院刑事第十五庭
                                 審判長法  官  房  阿  生
                                       法  官  莊  明  彰
                                       法  官  胡  泉  田
右正本證明與原本無異。
如不服本判決應於收受送達後十日內向本院提出上訴書狀，其未敘述上訴之理由者並
得於提起上訴後十日內向本院補提理由書（均須按他造當事人之人數附繕本）。
                                       書記官  葉  國  乾
中     華     民     國    八十九   年       五       月     十一       日


司法院資訊處製作；財團法人民間司法改革基金會備份。
